【裁判字號】    99,交簡上,31
【裁判日期】    990610
【裁判案由】    過失傷害
【裁判全文】
臺灣高雄地方法院刑事判決            99年度交簡上字第31號
上  訴  人
即  被  告  丙○○
上列上訴人因過失傷害案件，不服本院高雄簡易庭中華民國98年
12月18日98年度審交簡字第3754號第一審刑事簡易判決（聲請簡
易判決處刑案號：臺灣高雄地方法院檢察署98年度偵字第19690
號），提起上訴，本院管轄之第二審合議庭判決如下：
    主  文
原判決撤銷。
丙○○犯過失傷害罪，處拘役拾日，如易科罰金，以新臺幣壹
仟元折算壹日。緩刑貳年。
    事  實
一、丙○○於民國97年11月4 日12時30分許，騎乘車牌號碼OOT
    －736 號普通重型機器腳踏車（下稱OOT －736 號重型機車
    ），沿高雄市○鎮區○○路132 巷由南往北方向行駛，行經
    上開新衙路132 巷與衙愛街之無號誌交岔路口時，本應注意
    車輛行至無號誌且未設標誌、標線或號誌劃分幹、支線道、
    車道數相同之交岔路口，同為直行車者，左方車應暫停讓右
    方車先行，而斯時天候晴、日間自然光線、市區道路○○路
    面乾燥無缺陷、無障礙物、視距良好，並無不能注意之情形
    ，竟疏未注意及此，未先暫停即貿然前行欲穿越該交岔路。
    適乙○○亦騎乘車牌號碼XUU －725 號普通重型機器腳踏車
    （下稱XUU －725 號重型機車），沿高雄市○鎮區○○街由
    東往西方向行駛至上開交岔路口，本亦應注意行經無號誌化
    交岔路口時應減速慢行，做隨時停車之準備，而依當時情形
    ，並無不能注意之情形，卻疏未注意及此而未減速慢行即貿
    然穿越該交岔路口，致兩人均因而閃煞不及，上開OOT －
    736 號重型機車車頭遂與上開XUU －725 號重型機車之左側
    車身發生碰撞，當場人車俱倒，乙○○因而受有臀挫傷、尾
    椎骨折、左小腿挫傷、薦椎閉鎖性骨折、腰椎挫傷、尾椎骨
    折、第3 、4 、5 腰椎滑脫等傷害，丙○○則因而受有左背
    及右膝挫傷等傷害，丙○○與乙○○旋即請求值巡邏勤務路
    過現場之高雄市政府員警察局前鎮分局草衙派出所巡佐張以
    竹坦承肇事並由巡佐張以竹協助報案，雙方均於高雄市政府
    警察局交通警察大隊員警前往急診就醫之邱外科醫院處理時
    在場，均當場承認為肇事人，嗣丙○○進而於乙○○另行提
    出告訴後接受裁判。
二、案經乙○○訴由臺灣高雄地方法院檢察署檢察官偵查後聲請
    以簡易判決處刑。
    理  由
一、證據能力部分：按被告以外之人於審判外之陳述，雖不符前
    4 條（指刑事訴訟法第159 條之1 至第159 條之4） 之規定
    ，而經當事人於審判程序同意作為證據，法院審酌該言詞陳
    述或書面陳述作成之情況，認為適當者，亦得為證據。當事
    人、代理人或辯護人於法院調查證據時，知有第159 條第1
    項不得為證據之情形，而未於言詞辯論終結前聲明異議者，
    視為有前項之同意。刑事訴訟法第159 條之5 定有明文。本
    件上訴人即被告丙○○（下稱被告）就檢察官所提出證據之
    證據能力，均表示沒有意見，且迄於言詞辯論終結時止，均
    未據檢察官與被告聲明異議，本院審酌各該證據作成時之情
    況，亦認為適當，自具有證據能力，合先敘明。
二、上揭犯罪事實，業據被告坦承不諱，並與告訴人於警詢及偵
    查中所指訴之情節大致相符，復有道路交通事故現場圖、道
    路交通事故調查報告表（一）（二）、高雄市政府警察局交
    通大隊交通事故談話紀錄表、高雄市政府警察局交通大隊事
    故分析研判表、高雄市政府警察局前鎮分局草衙派出所員警
    張以竹職務報告、高雄市政府警察局前鎮分局受理各類案件
    紀錄簿、高雄市政府警察局前鎮分局草衙派出所37人勤務分
    配表、高雄市政府警察局前鎮分局草衙派出所車禍處理登記
    簿、現場及車損照片11張在卷可稽，互核相符。告訴人與被
    告均於事故中受傷，其中告訴人經當場送邱外科醫院急診診
    斷受有臀挫傷、尾椎骨折、左小腿挫傷，同日續轉診阮綜合
    醫療社團法人阮綜合醫院住院、門診後，先後診斷受有薦椎
    閉鎖性骨折、腰椎挫傷、尾椎骨折、第3 、4 、5 腰椎滑脫
    等傷害，有阮綜合醫療社團法人阮綜合醫院97年12月8 日編
    號81529 號診斷證明書、邱外科醫院98年11月17日邱醫字第
    0005103 號診斷證明書、阮綜合醫療社團法人阮綜合醫院98
    年11月30日第112180號診斷證明書在卷可查；被告經當場送
    邱外科醫院急診診斷受有左背及右膝挫傷等傷害，亦有邱外
    科醫院邱醫字第0004948 號診斷證明書在卷可考。按行車速
    度，依速限標誌或標線之規定，無速限標誌或標線者，應依
    下列規定：汽車行駛至交岔路口，其行進、轉彎，應依下列
    規定：二、行經……無號誌之交岔路口……，均應減速慢行
    ，作隨時停車之準備。汽車行駛至交岔路口，其行進、轉彎
    ，應依下列規定：二、行至無號誌……未設標誌、標線或號
    誌劃分幹、支線道者……車道數相同時，……同為直行車或
    轉彎車者，左方車應暫停讓右方車先行。汽車駕駛人，爭道
    行駛有下列情形之一者，處新臺幣六百元以上一千八百元以
    下罰鍰：九、……車道數相同時，左方車不讓右方車先行。
    道路交通安全規則第93條第1 項第2 款、第102 條第1 項第
    2 款及道路交通管理處罰條例第45條第1 項第9 款定有明文
    。被告及告訴人騎乘機車自應注意上開規定，而依道路交通
    事故調查報告表所示肇事當時「天候晴、日間自然光線、市
    區道路柏油路面乾燥無缺陷、無障礙物、視距良好」等情狀
    ，足見被告與告訴人並無不能注意之情事，竟均疏於注意，
    被告未暫停禮讓右方車先行，告訴人亦未減速慢行隨時作停
    車之準備，終於肇事，被告與告訴人均有過失甚明。本件經
    送高雄市政府交通局車輛行車事故鑑定委員會鑑定結果亦認
    「被告左方車未讓右方車先行，為肇事主因。告訴人行經無
    號誌交岔路口，未減速慢行，為肇事次因」，有高雄市政府
    交通局車輛行車事故鑑定委員會98年11月13日高市車鑑字第
    0980004443號函14高雄市政府交通局車輛行車事故鑑定委員
    會鑑定意見書附卷可按，益徵被告與告訴人對於本件車禍事
    故確有過失，且被告之過失與告訴人之傷害間亦有相當因果
    關係。事證明確，被告之過失犯行洵堪認定。綜上所述，被
    告前揭所為任意性自白，核與事實相符，足堪採信。故本案
    事證明確，被告犯行洵堪認定，應予依法論科。
三、核被告所為，係犯刑法第284 條第1 項前段之過失傷害罪。
    查被告肇事後，在具有偵查犯罪權限之公務員發覺上開過失
    傷害犯行前，即向值巡邏勤務路過之高雄市政府員警察局前
    鎮分局草衙派出所巡佐張以竹坦承肇事並由巡佐張以竹協助
    報案，嗣於高雄市政府警察局交通警察大隊第一中隊前鎮分
    隊員警前往被告急診就醫之邱外科醫院（告訴人亦於同醫院
    就醫）處理時在場，當場承認為肇事人等情，業據被告於本
    院審理時陳明在卷，有高雄市政府警察局交通大隊交通事故
    談話紀錄表、高雄市政府高雄市政府警察局交通大隊99年3
    月8 日高市警交五字第099000 4380 號函檢附高雄市政府警
    察局交通事故肇事人自首紀錄表（被告、告訴人各1 份）在
    卷可按，並有高雄市政府警察局前鎮分局草衙派出所員警張
    以竹檢附高雄市政府警察局前鎮分局受理各類案件紀錄簿、
    高雄市政府警察局前鎮分局草衙派出所37人勤務分配表、高
    雄市政府警察局前鎮分局草衙派出所車禍處理登記簿等書證
    向本院提出職務報告說明在卷，足認本件車禍發生後，被告
    確有留在現場，委警協助報案，並於告訴人於98年4 月30日
    逕向臺灣高雄地方法院檢察署檢察官提出告訴後接受法律審
    判，被告核與自首規定相符，依刑法第62條前段之規定減輕
    其刑。原審審酌本件車禍肇因於被告騎乘上開普通重型機車
    行駛至上開無號誌而無交通指揮人員指揮且未設標誌、標線
    、未劃分幹、支線道、車道數相同之交岔路口時，同為直行
    車，被告為左方車未暫讓告訴人之右方車先行，致與告訴人
    所騎乘之上開普通重型機車發生碰撞，造成告訴人受有如附
    件聲請書所載之傷勢，且被告迄今仍未與告訴人達成和解，
    賠償告訴人所受之損害，有本院訊問筆錄附卷可證，復審酌
    被告無刑事前科紀錄，有臺灣高等法院被告前案紀錄表在卷
    可稽，且犯後尚能坦承犯行，兼衡告訴人騎乘機車行經上開
    無號誌之交岔路口時，未減速慢行，作隨時停車之準備，同
    有疏失等一切情形，量處如主文所示之刑，並諭知易科罰金
    之折算標準，固非無見，惟原審因卷內檢、警所移送資料均
    不含被告自首情形部分，而未論及被告自首接受審判得減輕
    其刑一節，即有未洽，被告上訴指摘原審未以符合自首規定
    予以減刑減輕等語，即有理由，仍應由本院予以撤銷改判。
    爰審酌被告騎乘上開普通重型機車行駛至上開無號誌而無交
    通指揮人員指揮且未設標誌、標線、未劃分幹、支線道、車
    道數相同之交岔路口時，同為直行車，被告為左方車未暫讓
    告訴人之右方車先行，為肇事主因，兼衡告訴人騎乘機車行
    經上開無號誌之交岔路口時，未減速慢行，作隨時停車之準
    備，同有疏失，為肇事次因，至雙方所騎乘之上開普通重型
    機車發生碰撞，因而造成2 造各受有如犯罪事實欄所載之傷
    勢，參以雙方間歷經數次會談、調解，終於本院審理時達成
    和解（另由告訴人以言詞提出附帶民事訴訟並當庭製作和解
    筆錄），告訴人業另向被告投保強制汽車責任保險之新光產
    物保險股份有限公司申請理賠，有高雄市前鎮區調解委員會
    98年4 月28日98高市前鎮區調字第215 號調解不成立證明書
    、98年10月9 日臺灣高雄地方法院刑事審查庭刑事案件移付
    調解簡要紀錄、本院99年6 月1 日言詞提起附帶民事訴訟筆
    錄及和解筆錄（另分本院99年度交簡上附民字第6 號）、新
    光產物保險股份有限公司高雄分公司98年12月30日98新產高
    發字第439 號函附卷可證，覆審酌被告無刑事前科紀錄，有
    臺灣高等法院被告前案紀錄表在卷可稽，且於肇事後自首，
    犯後始終坦承犯行之態度等一切情形，量處如主文第二項所
    示之刑。本件被告係於98年9 月1 日前犯本件過失傷害犯行
    ，而刑法第41條業於98年9 月1 日及98年12月30日起2 次修
    正施行；然98年9 月1 日修正前、後之刑法第41條第1項 原
    均規定：「犯最重本刑為5 年以下有期徒刑以下之刑之罪，
    而受6 個月以下有期徒刑或拘役之宣告者，得以新臺幣1 千
    元、2 千元或3 千元折算1 日，易科罰金。但確因不執行所
    宣告之刑，難收矯正之效，或難以維持法秩序者，不在此限
    。」，僅至98年12月30日再修正為：「犯最重本刑為五年以
    下有期徒刑以下之刑之罪，而受六月以下有期徒刑或拘役之
    宣告者，得以新臺幣1 千元、2 千元或3 千元折算1 日，易
    科罰金。但易科罰金，難收矯正之效或難以維持法秩序者，
    不在此限。」（因本件無定應執行之刑問題，故與大法官會
    議釋字第662 號解釋及被告行為時刑法第41條第2 項之後續
    修正無涉），較之上開2 次修正前後之條文內容，可知98年
    9 月1 日修正前、後之刑法第41條第1 項，內容均相同，再
    與98年12月30日起修正施行之刑法第41條第1 項相比，亦僅
    於後段文字有所調整，均非屬刑法第2 條第1 項前段所稱「
    行為後法律有變更」之情形，仍應依一般法律適用之原則，
    適用裁判時法（最高法院95年度第21次刑事庭會議決議可資
    參照）。爰逕依98年12月30日起修正施行之刑法第41條第1
    項前段之規定，併諭知易科罰金之折算標準如主文。
四、末查，被告並無前科，有臺灣高等法院被告前案紀錄表在卷
    可按，其因一時疏失，致罹刑章，且事後亦坦承犯行，與告
    訴人達成和解，經此偵審科刑之教訓後，當知所警惕，信無
    再犯之虞，本院綜核各情及斟酌告訴人具狀所陳意見後，認
    所宣告之刑，以暫不執行為適當，爰併諭知緩刑2 年，以啟
    自新，而觀後效。
據上論斷，應依刑事訴訟法第455 條之1 第1 項、第3 項、第
369 條第1 項前段、第364 條、第299 條第1 項前段，刑法第
284 條第1 項前段、第62條前段、第41條第1 項前段、第74條第
1 項第1 款，刑法施行法第1 條之1 第1 項、第2 項前段，判決
如主文。
本案經檢察官甲○○到庭執行職務。
中    華    民    國    99    年    6     月    10    日
                  交通法庭  審判長法  官  陳銘珠
                                  法  官  林揚奇
                                  法  官  張凱鑫
上正本證明與原本無誤。
本判決不得上訴。
中    華    民    國    99    年    6     月    10    日
                                  書記官  董明惠
附錄本案論罪科刑法條全文
刑法第284條：
因過失傷害人者，處6 月以下有期徒刑、拘役或5 百元以下罰金
，致重傷者，處1 年以下有期徒刑、拘役或5 百元以下罰金。
從事業務之人，因業務上之過失傷害人者，處1 年以下有期徒刑
、拘役或1 千元以下罰金，致重傷者，處3 年以下有期徒刑、拘
役或2 千元以下罰金。

司法院資訊處製作；財團法人民間司法改革基金會備份。
